【裁判字號】    97,裁,5202
【裁判日期】    971128
【裁判案由】    營利事業所得稅
【裁判全文】
最  高  行  政  法  院  裁  定
                                      97年度裁字第5202號
抗  告  人  聯曜科技有限公司
代  表  人  甲○○
上列抗告人因與相對人財政部臺灣省北區國稅局間營利事業所得
稅事件，對於中華民國97年9月4日臺北高等行政法院97年度訴字
第327號裁定，提起抗告，本院裁定如下︰
    主  文
抗告駁回。
抗告訴訟費用由抗告人負擔。
    理  由
一、按抗告法院認抗告為不合法或無理由者，應為駁回抗告之裁
    定。
二、本件原裁定以：抗告人不服相對人民國（下同）96年7月2日
    北區國稅法一字第0960006836號復查決定，提起訴願，經相
    對人於訴願程序中依訴願法第58條第2項規定重新審查後，
    以96年11月1日北區國稅法一字第0960009261號重審復查決
    定：「撤銷本局96年7月2日北區國稅法一字第0960006836號
    復查決定。追減滯報金新臺幣（下同）492,909元，其餘復
    查駁回。」，則相對人上揭96年7月2日北區國稅法一字第09
    60006836號復查決定，既經相對人重審復查決定予以撤銷，
    而不復存在， 訴願決定不予受理，並無不合，抗告人對之
    聲明不服，提起行政訴訟，顯非合法，應予駁回。另抗告人
    請求撤銷96年11月1日北區國稅法一字第0960009261號重審
    復查決定，並陳稱其不服相對人96年7月2日北區國稅法一字
    第0960006836號復查決定，而於96年8月間提起訴願時，已
    有對全部處分不服之意旨云云。經查抗告人於96年8月10日
    提出之訴願書，係請求撤銷96年7月2日北區國稅法一字第09
    60006836號復查決定，當時相對人96年11月1日北區國稅法
    一字第0960009261號重審復查決定尚未作成，自難謂抗告人
    已對相對人嗣後作成之96年11月1日北區國稅法一字第09600
    09261號重審復查決定表示不服；且該重審復查決定已明白
    教示「本件申請人如有不服本決定，得於收受決定書之次日
    起30日內．．．經由本局（即相對人）．．．向財政部提起
    訴願。」等語。是以，抗告人逕對該重審復查決定提起撤銷
    訴訟，應先經訴願程序，而抗告人既未對之循訴願程序以求
    救濟，則其逕提起本件訴訟，請求撤銷上揭重審復查決定，
    屬不備起訴要件，顯非適法為由，乃裁定駁回抗告人之訴，
    並且敘明本件抗告人之訴既不合法，其實體上之主張即無庸
    審酌。
三、抗告意旨略謂：本件抗告人之訴願書係請求撤銷相對人對於
    「滯報金及同業利潤核定營業所得額」內容之行政處分，應
    認抗告人於法定期間內即以訴願書向管轄機關為訴願之表示
    ，並明確表達訴願範圍及事實理由，當無原審所認有未依法
    提起訴願之情。相對人於收受訴願書後，未依訴願程序處理
    ，反以一新案號之行政處分取代原處分，使不懂法律之人因
    而喪失救濟機會，該錯誤之行政處分對於前訴願書所載訴願
    範圍及已提起訴願之效力，應不生影響。另訴願機關於抗告
    人提起行政訴訟時已逾3個月不為決定，抗告人亦得依行政
    訴訟法第4條第1項規定提起行政訴訟，原審所為之駁回裁定
    ，於法有違。此外，抗告人將帳務悉委由會計事務所辦理，
    就各案相關補件之通知均不知悉，抗告人遲至本件行政訴訟
    提起後，始知涉訟乙事，抗告人並無可歸責之失。抗告人於
    復查程序中均已將各項憑證交付相對人，並無相對人所稱未
    提出必要憑證供其查核之情，相對人於所得額核定時，應僅
    就資料不明處為不利抗告人之核定，而非全數逕以同業利潤
    標準核定抗告人營業淨利，相對人顯怠於盡其調查計算義務
    等語，爰請求廢棄原裁定。
四、本院查：(一)按訴願法第77條第6款規定，行政處分已不存在
    者，應為不受理之決定。又行政訴訟法第4條第1項固規定，
    人民因中央或地方機關之違法行政處分，認為損害其權利或
    法律上之利益，經依訴願法提起訴願而不服其決定，得向高
    等行政法院提起撤銷訴訟，惟必以該行政處分現尚有效存在
    為前提，若該行政處分業經變更或撤銷而不復存在，則受處
    分人即不備提起行政訴訟之要件。另提起撤銷訴訟，須以經
    過合法訴願為其前提，其未經過合法訴願程序，遽行提起行
    政訴訟，自非法之所許。(二)經查，抗告人因不服相對人96年
    7月2日北區國稅法一字第0960006836號復查決定之行政處分
    （下稱96年7月2日處分），提起訴願，案經相對人重新審查
    ，以96年11月1日北區國稅法一字第0960009261號重審復查
    決定之行政處分（下稱96年11月1日處分），撤銷該96年7月
    2日處分，並作成「追減滯報金492,909元，其餘復查駁回」
    之行政處分。則該96年7月2日處分既經相對人撤銷而不存在
    ，抗告人對該96年7月2日處分提起訴願，訴願決定為不受理
    之決定，並無不合，抗告人復對之提起行政訴訟，於法顯有
    未合，原審因予裁定駁回此部分之訴，揆諸首揭說明，並無
    違誤。(三)抗告人前於96年8月10日向財政部提起之訴願，並
    非對96年11月1日處分所提起，業經原審查明詳載於原裁定
    ，故抗告人就96年11月1日處分，未經訴願程序，此部分之
    訴，自屬不備起訴要件而不合法，原審因予裁定駁回此部分
    之訴，揆諸首揭說明，亦無不合。又抗告人就96年11月1日
    處分既未提起訴願，核亦無所訴其得於財政部逾3個月不為
    決定時合法提起行政訴訟之餘地。(四)查相對人96年11月1日
    處分，係依訴願法第58條第2項規定而為，並無抗告人所稱
    未依訴願程序處理等情，矧96年11月1日處分復已明白教示
    救濟期間及救濟方法，並無使抗告人因此而喪失救濟機會。
    (五)原裁定對抗告人在原審之主張如何不足採之論據取捨等，
    均已詳為論斷，而駁回抗告人在原審之訴，抗告狀所陳各節
    ，核屬其個人主觀對法律見解之歧異，要難謂原裁定有違背
    法令之情形。本件抗告論旨，仍執前詞，指摘原裁定違誤，
    求為廢棄，難認有理由，應予駁回。又抗告人之訴，既因程
    序不合法而予以駁回，則其所為實體上之主張，自毋庸再予
    審論，附此敘明。
五、據上論結，本件抗告為無理由。依行政訴訟法第104條、民
    事訴訟法第95條、第78條，裁定如主文。
中    華    民    國    97    年    11    月    28    日
                    最高行政法院第五庭
                        審判長法官  劉  鑫  楨
                              法官  林  茂  權
                              法官  黃  淑  玲
                              法官  吳  慧  娟
                              法官  曹  瑞  卿
以  上  正  本  證  明  與  原  本  無  異
中    華    民    國    97    年    11    月    28    日
                              書記官  吳  玫  瑩


司法院資訊處製作；財團法人民間司法改革基金會備份。
